最高法院刑事判決　　　　　　　　　 111年度台上字第1313號
上　訴　人　呂文益




　　　　　　林霈昱


上列上訴人等因違反個人資料保護法案件，不服臺灣高等法院中
華民國110年9月22日第二審判決（109年度原上訴字第171號，起
訴案號：臺灣士林地方檢察署108年度偵字第8155、9153號，108
年度調偵字第59號），提起上訴，本院判決如下：
    主  文
上訴駁回。
    理  由
一、按刑事訴訟法第377 條規定，上訴於第三審法院，非以判決
    違背法令為理由，不得為之。是提起第三審上訴，應以原判
    決違背法令為理由，係屬法定要件。如果上訴理由書狀並未
    依據卷內訴訟資料，具體指摘原判決不適用何種法則或如何
    適用不當，或所指摘原判決違法情事，顯與法律規定得為第
    三審上訴理由之違法情形，不相適合時，均應認其上訴為違
    背法律上之程式，予以駁回。
二、本件原判決綜合全案證據資料，本於事實審採證認事之職權
    ，認定上訴人呂文益、林霈昱（下稱上訴人2 人）有如其事
    實欄二所載之犯行，因而撤銷第一審關於此部分之科刑判決
    ，改判仍依想像競合犯關係，從一重論處上訴人2 人共同犯
    非法利用個人資料（尚犯詐欺取財）罪刑。原判決就採證、
    認事及用法，已詳為敘明其所憑之證據及認定之理由。對於
    上訴人2 人於原審所辯各節，何以均不足以採取，亦於理由
    內詳加指駁。核原判決所為論斷說明，俱有卷內證據資料可
    資覆按，從形式上觀察，並無足以影響其判決結果之違法情
    形存在。
三、證據之取捨、證明力之判斷及事實之認定，俱屬事實審法院
    裁量判斷之職權，此項職權之行使，倘未違背客觀存在之經
    驗法則或論理法則，並已於理由內詳述其取捨證據之理由，
    自不得任意指為違法，而執為適法之上訴第三審理由。又事
    實審法院認定事實，並不悉以直接證據為限，其綜合調查所
    得之各項直接、間接證據，本於合理之推論而為判斷，並無
    違法可言。
(一)原判決認定上訴人2 人確有共同非法利用個人資料之犯行，
    主要係依憑：上訴人2 人不利於己部分之供述（自承係利用
    曾在逸軒生命事業有限公司任職之機會，私下抄錄僅供公司
    內部使用之告訴人姓名、電話等個人資料以及告訴人所購買
    之相關塔位及生前契約相關訊息），佐以證人即告訴人莊林
    ○○、莊○○之證述（告訴人並未授權任何公司或葬儀社仲
    介買賣塔位、生前契約；上訴人2 人得知告訴人曾購買龍巖
    股份有限公司之真龍殿塔位、生前契約後，打電話聯絡告訴
    人，並至告訴人住處洽談處理塔位、生前契約之經過），且
    有卷附告訴人簽署之委託同意書、印章授權書、商品轉換交
    易合約書、轉換同意書、客戶服務申請表、切結書、買賣契
    約書、玉石罐提貨單、告訴人之臺北榮民總醫院病症暨失能
    診斷證明書等資料為據。並敘明：告訴人之姓名、地址及聯
    絡電話，屬個人資料保護法第2條第1款所明定保護之個人資
    料，上訴人2人自逸軒生命事業有限公司離職後，未經該公
    司及告訴人同意，即任意利用告訴人因購買塔位、生前契約
    登記用途所留之姓名、地址、聯絡電話等個人資料，作為詐
    騙告訴人之用，不僅未依誠實及信用方法為之，亦已逾越取
    得該個人資料得使用之必要範圍，復與取得原因不具任何正
    當合理關聯，上訴人2人利用告訴人個人資料之行為，自非
    適法等旨。因而為前揭事實之認定。
(二)綜上，原判決係就上開各證據資料相互勾稽、互為補強而為
    之事實認定，與客觀存在之經驗法則及論理法則無違，且此
    項有關事實之認定，係屬原審採證認事職權行使之事項，自
    不得任意指為違法。上訴意旨泛指原判決認定上訴人2 人「
    詐騙」告訴人之犯行一節，欠缺補強證據，且有理由欠備之
    違法，並未依據卷內訴訟資料，就「非法利用個人資料」部
    分，具體指摘原判決不適用何種法則或如何適用不當，依上
    開說明，並非上訴第三審之合法理由。
四、依上所述，本件上訴人2 人關於非法利用個人資料部分之上
    訴，均違背法律上之程式，皆應予駁回。又對於判決之一部
    上訴者，其有關係之部分，視為亦已上訴。刑事訴訟法第34
    8條第2項前段定有明文。是上訴人對於原判決所為裁判上一
    罪之一部不服，提起上訴時，因具有審判上不可分之關係，
    應視為全部上訴。惟係以重罪部分之上訴合法為前提，如該
    上訴為不合法，第三審法院既應從程序上予以駁回，無從為
    實體上判決，則對於輕罪部分自無從適用審判不可分之原則
    ，併為審判。本件原判決認上訴人2 人有如其事實欄二所載
    非法利用個人資料、詐欺取財等犯行，依想像競合犯關係，
    從一重論以非法利用個人資料罪，另所犯刑法第339條第1項
    之詐欺取財罪部分，屬刑事訴訟法第376 條第1項第4款所定
    不得上訴於第三審法院之罪（並無第一審判決無罪而第二審
    改判有罪之情形），僅得附隨於原審論以非法利用個人資料
    罪上訴。上訴人2 人非法利用個人資料部分，既屬不合法而
    應從程序上予以駁回，則不得上訴第三審之詐欺取財部分，
    已無從併為審判，均併予駁回。
據上論結，應依刑事訴訟法第395條前段，判決如主文。
中    華    民    國   111    年    3     月    16    日
                  刑事第八庭審判長法  官  李  英  勇  
                                  法  官  洪  兆  隆  
                                  法  官  楊  智  勝  
                                  法  官  吳  冠  霆  
                                  法  官  邱  忠  義  
本件正本證明與原本無異
                                  書記官
中    華    民    國   111    年    3     月    18    日